【裁判字號】    90,上易,49
【裁判日期】    900502
【裁判案由】    損害賠償
【裁判全文】
臺灣高等法院高雄分院民事判決  九十年度上易字第四九號
      上  訴  人  甲○○
      被 上訴 人  丙○○○
      訴訟代理人  乙○○
右當事人間損害賠償事件，上訴人對於中華民國八十九年十二月二十八日台灣高雄地
方法院八十九年訴字第二九八九號第一審判決提起上訴，本院判決如左：
      主      文
上訴駁回。
第二審訴訟費用由上訴人負擔。
      事      實
壹、上訴人方面：
一、聲明：求為判決：
  (一)原判決不利於上訴人部分廢棄。
  (二)被上訴人應再給付上訴人新台幣（下同）四十五萬元及自民國八十九年七月二
    十六日起至清償日止，按年息百分之五計算之利息。
  (三)第一、二審訴訟費用由被上訴人負擔。
二、陳述：除引用原判決之記載外，補稱：
  (一)原判決針對財政部財稅資料中心九十年三月十六日資五字第九００三七七五號函
    所載資料認為被上訴人並無任何財產資料，惟查：
    1.該資料僅有登錄不動產或汽車等須登記之財產，而其他未經登記之財產則不在
      其中。
    2.被上訴人縱為一介家庭主婦，但其丈夫係經營洋酒買賣，擔任負責人，不論公
      司型態或獨資，則被上訴人均為負責人之配偶，如此身分地位在社會上亦有其
      評價，原審卻棄而不論，顯有違誤。
  (二)依被上訴人所提出另案刑事附帶民事起訴狀內，載有其配戴之項鍊價值三萬元，
    玉鐲約七萬元，顯然其資力頗豐；又被上訴人於該案請求精神上慰撫金七十萬元
    ，較之上訴人所請求之數額高出二十萬元，足見被上訴人對自己之社會地位評價
    ，較上訴人為高。
  (三)上訴人係國小畢業，在卡拉OK店擔任經理，月薪五萬元。
三、除引用原審之立證方法外，補提：刑事附帶民事起訴狀繕本一份為證。
貳、被上訴人方面：
一、聲明：求為判決：
  (一)上訴駁回。
  (二)訴訟費用由上訴人負擔。
  (三)如受不利之判決，被上訴人願供擔保，請准免於宣告假執行。
二、陳述：除引用原判決書之記載外，補稱：
  (一)否認上訴人所提之上訴理由，原審已審酌雙方當事人之經濟能力，及教育程度等
    情，故其判決並無不當，上訴人任意指摘原判決慰撫金過低，顯有誤解。
  (二)本件事故係因上訴人酒後亂性，挑逗被上訴人之夫所引起，從整個事件的肇因觀
    之，被上訴人所受精神上損害，實不亞於上訴人，再從兩造之職業性質比較，上
    訴人係公關小姐，而被上訴人係良家婦女，被上訴人之夫被上訴人性騷擾，被上
    訴人尚得忍受民、刑事訴訟之煎熬，無顏見親朋好友，被上訴人在精神上及心靈
    上之創傷及損害，更甚於上訴人，且有過之而無不及，原審判決被上訴人在精神
    上應賠償上訴人五萬元之精神上損害，已然偏高，上訴人仍不知足，實乃無理之
    請求。
  (三)被上訴人係國小畢業，為家庭主婦兼協助其夫經營店面生意，無個人薪資收入，
    亦無動產及不動產。
三、證據：引用原審之立證法。
參、本院依職權函財政部財稅資料中心查閱兩造八十八年之所得資料。
      理      由
一、本件上訴人起訴主張：被上訴人於八十九年二月二十七日上午四時許，在高雄市
    三民區○○街二○三號一樓住處，誤認伊與被上訴人之夫有曖昧關係而與伊發生
    爭吵，進而毆打伊頭部，致伊受有頭部外傷併牙齒脫落四顆、胸部挫傷、左大腿
    挫傷及右肩挫傷之傷害，爰依侵權行為之法律關係，請求被上訴人賠償伊醫藥費
    五萬八千八百三十三元、工作損失五萬元、精神慰撫金五十萬元（其中醫藥費、
    工作損失及精神慰撫金五萬元，合計十五萬八千八百三十三元部分，原審判決上
    訴人勝訴，被上訴人未聲明不服，已告確定，本件上訴人係就精神慰撫金四十五
    萬元敗訴部分上訴）。
二、被上訴人則以：本件肇因於上訴人與伊夫在住處一樓門口擁吻，為伊撞見而與上
    訴人發生扭打、拉扯，伊所受精神上損害，不亞於上訴人，原審判決伊應賠償上
    訴人五萬元之精神上損害，已然偏高，上訴人仍不知足，其上訴並無理由等語。
三、上訴人主張伊於上開時地與被上訴人互毆，致伊受有頭部外傷併牙齒脫落四顆、
    胸部挫傷、左大腿挫傷及右肩挫傷之事實，業據提出聖明外內科醫院診斷證明書
    為證，並為被上訴人所不爭，且被上訴人刑事責任部分，亦經原審刑事庭調查結
    果，認定有傷害犯行，判處拘役五十日，嗣經本院刑事庭判決上訴駁回確定在案
    ，有原審八十九年度易字第二六０五號、本院八十九年度上易字第一八０一號刑
    事判決附卷可稽，復經原審依職權調取刑事卷查明屬實，堪信為真實。
四、按因故意或過失，不法侵害他人之權利者，負損害賠償責任；又不法侵害他人之
    身體、健康者，被害人雖非財產上之損害，亦得請求賠償相當之金額，民法第一
    百八十四條第一項前段及第一百九十五條第一項前段分別定有明文。本件上訴人
    主張其因遭被上訴人之故意傷害致受有前揭傷勢，既屬事實，則其請求被上訴人
    賠償精神慰撫金，於法有據。本院審酌兩造均係國小畢業，上訴人在卡拉OK店擔
    任經理，月薪五萬元，有汽車一輛，無其他財產；被上訴人則係家庭主婦兼協助
    其夫經營店面生意，其個人無薪資收入，亦無動產及不動產等兩造身分、地位、
    經濟能力、及上訴人所受傷害之程度，並斟酌本件傷害係肇因於上訴人親吻被上
    訴人之夫所致等一切情狀，認上訴人請求非財產上之損害即慰撫金，應以五萬元
    為適當。又上訴人雖以被上訴人尚有其他財產未經登記，然未舉證以實其說。又
    被上訴人之夫縱係經營洋酒買賣之商人，惟其並非本件應負損害賠償之人，上訴
    人主張被上訴人本件應賠償之金額，應斟酌此情，尚非可採。至上訴人雖另主張
    被上訴人於另案刑事附帶民事起訴狀內，載有其配戴之項鍊價值三萬元，玉鐲約
    七萬元，及請求上訴人賠償精神上慰撫金七十萬元，較之本件上訴人所請求之數
    額高出二十萬元，認被上訴人資力頗豐及社會地位評價較高一節，然上訴人未於
    準備程序到庭，亦未提出書狀就此事項為主張，且核無民事訴訟法第二百七十六
    條所列各款情形之一，故上訴人於準備程序後言詞辯論時，不得主張。綜上，上
    訴人請求非財產上之損害五十萬元，於五萬元之範圍內，應予准許，超過部分之
    請求，即屬無據。
五、綜上所述，上訴人因本件傷害所得請求賠償之非財產上損害為五萬元，逾此部分
    之請求，為無理由，原審據此為判命被上訴人應賠償五萬元，並就超過部分為上
    訴人敗訴判決，並無違誤，上訴意旨求予廢棄改判，非有理由，應予駁回。
六、據上論結：本件上訴為無理由，依民事訴訟法第四百四十九條第一項、第七十八
    條，判決如主文。
中      華      民      國    九十      年      五      月      二      日
                                      臺灣高等法院高雄分院民事第三庭
~B1審判長法官  張國彬
~B2法      官  賴玉山
~B3法      官  徐文祥
右為正本係照原本作成。
不得上訴。
中      華      民      國    九十      年      五      月      四      日
~B法院書記官  郭榮芳
                                                                        Ｆ


司法院資訊處製作；財團法人民間司法改革基金會備份。
